【裁判字號】    98,交易,736
【裁判日期】    990531
【裁判案由】    業務過失傷害
【裁判全文】
臺灣臺北地方法院刑事判決             98年度交易字第736號
公  訴  人  臺灣臺北地方法院檢察署檢察官
被      告  乙○○
選任辯護人  何宗翰律師
上列被告因業務過失傷害案件，經檢察官提起公訴（98年度偵字
第25980號），本院判決如下：
    主  文
乙○○從事業務之人，因業務上之過失傷害人致重傷，處有期徒
刑陸月，如易科罰金，以新臺幣壹仟元折算壹日。
    事  實
一、乙○○平日以駕駛營業用小客車搭載乘客為業，係從事駕駛
    業務之人，於民國九十八年十月三十一日上午五時許，駕駛
    車號０五八—ＥＳ號營業用小客車，沿臺北市○○區○○路
    由南往北方向行駛，途經青年路一０六巷口近青年路一一二
    號之行人穿越道前，本應注意減速慢行，遇有行人穿越時，
    無論有無交通警察指揮或號誌指示，均應暫停讓行人先行通
    過，並應注意車前狀況，隨時採取必要之安全措施，且當時
    雖為無照明之夜間，然天候晴朗，柏油路面乾燥無缺陷，亦
    無障礙物，視距良好等情形，並無不能注意之情事，竟疏未
    注意及此，猶貿然前駛，適行人周進義未依行人專用號誌指
    示，由東往西方向闖紅燈穿越該行人穿越道，乙○○見狀，
    因閃煞不及，其左前車頭撞及周進義，致周進義騰空飛起，
    撞擊上開乙○○車輛左前擋風玻璃，再彈落地面，因而受有
    頭部外傷、蜘蛛網膜下腔出血、右側硬腦膜下出血、大腦額
    葉血腫、左側鎖骨、脛骨腓骨骨折等傷害。嗣經乙○○報警
    ，迨警員前往現場處理時，乙○○在場並承認為肇事者而自
    首，周進義則經送醫治療迄今仍需長期使用呼吸器維生，而
    處於植物人狀態併左側肢體偏癱，已致生對身體健康重大難
    治之傷害。
二、案經臺灣臺北地方法院檢察署檢察官指定周進義之子甲○○
    為代行告訴人，經甲○○訴由該署檢察官偵查起訴。
    理  由
一、前揭被告乙○○駕車撞及被害人周進義成傷之事實，除據被
    告於本院審理時坦承不諱外，並有道路交通事故現場圖、補
    充資料表、談話紀錄表、調查報告表、現場照片、臺北市立
    聯合醫院和平院區診斷證明書及道路交通事故初步分析研判
    表附卷可稽（見偵查卷第二一至三九頁），而被害人於案發
    當時正由東往西方向穿越臺北市○○區○○路一０六巷口近
    青年路一一二號之行人穿越道，此亦經檢察官勘驗案發現場
    附近監視器錄影光碟內容屬實（此光碟置於外放之偵查錄音
    帶存放袋內），製有勘驗筆錄在卷可憑，被告空言辯稱被害
    人未步行於行人穿越道，其並非在行人穿越道撞及被害人云
    云，顯屬事後卸責之詞，不足採信。
二、按汽車行近行人穿越道前，應減速慢行，遇有行人穿越時，
    無論有無交通警察指揮或號誌指示，均應暫停讓行人先行通
    過；汽車行駛時，駕駛人並應注意車前狀況，隨時採取必要
    之安全措施，道路交通安全規則第九十四條第三項、第一百
    零三條分別定有明文。被告駕車自應注意上開規定，且依卷
    附道路交通事故調查報告表及現場照片所示，案發地點係臺
    北市○○區○○路一０六巷口近青年路一一二號之行人穿越
    道處，當時雖為無照明之夜間，然天候晴朗，且柏油路面乾
    燥無缺陷，亦無障礙物，視距良好等情以觀，並無任何足令
    其不能注意之情事，竟疏未注意，貿然前駛，致撞及被害人
    ，則結果之發生，顯係被告可得避免或防止，其就本件交通
    事故之發生自有過失甚明；而其過失行為，使被害人受有頭
    部外傷、蜘蛛網膜下腔出血、右側硬腦膜下出血、大腦額葉
    血腫、左側鎖骨、脛骨腓骨骨折等傷害，經送醫治療迄今仍
    需長期使用呼吸器維生，而處於植物人狀態併左側肢體偏癱
    ，顯已達於人之身體健康重大之傷害且為難治之傷害程度，
    此亦有卷附臺北市立聯合醫院和平院區診斷證明書可憑（見
    偵查卷第一三、五六頁、本院卷第三九頁），核與刑法第十
    條第四項第六款所稱重傷之規定相符，被告之過失行為與被
    害人之重傷間，自有相當因果關係。另依卷附道路交通事故
    調查報告表所載，現場除設置「行車管制號誌」外，亦附設
    「行人專用號誌」（見偵查卷第二五頁），而被告既供稱案
    發當時其行進方向（即青年路由南往北方向）之行車管制號
    誌係綠燈，則設置於上開東西向行人穿越道之行人專用號誌
    必顯示紅燈無訛，再參以上開監視器錄影光碟內容顯示，案
    發前雖不斷有其他車輛由南往北方向通行青年路，然被害人
    卻仍逕自由東往西方向穿越該行人穿越道，其間為閃避由南
    往北方向之來車，更不斷觀望，時走時停，終致遭被告車輛
    撞及等情，足認被害人確有未依行人專用號誌指示而闖紅燈
    穿越行人穿越道之情事，此亦有臺北市政府警察局交通警察
    大隊道路交通事故初步分析研判表在卷可憑（見本院卷第一
    九頁）。綜上所述，本件事證明確，被告犯行洵堪認定，應
    予依法論科。
三、查被告平日以駕駛營業用小客車搭載乘客為業，係從事駕駛
    業務之人，因駕駛業務上之過失致被害人重傷，核其所為，
    係犯刑法第二百八十四條第二項後段之業務過失傷害致重傷
    罪。其行經行人穿越道不依規定讓行人優先通行，因而致人
    受傷，依法應負刑事責任，爰依道路交通管理處罰條例第八
    十六條第一項規定，加重其刑。又其肇事後報警，員警前往
    現場處理時，被告在場並承認為肇事者，此有道路交通事故
    肇事人自首情形紀錄表在卷足憑（見偵查卷第二八頁），係
    對於未發覺之犯罪，表示願接受裁判之意，依刑法第六十二
    條前段自首之規定，減輕其刑，並先加後減之。爰審酌被告
    雖無前科，素行良好，然此次駕車肇事，其過失程度非輕，
    固嚴重影響被害人之身體健康，然被害人亦有過失，暨被告
    犯後迄未賠償被害人所受損害，態度難謂良好等一切情狀，
    量處如主文所示之刑，並諭知易科罰金之折算標準。
據上論斷，應依刑事訴訟法第二百九十九條第一項前段，道路交
通管理處罰條例第八十六條第一項，刑法第二百八十四條第二項
後段、第六十二條前段、第四十一條第一項前段，刑法施行法第
一條之一第一項、第二項前段，判決如主文。
本案經檢察官盧慧珊到庭執行職務
中    華    民    國    99    年    5     月    31    日
                  刑事第八庭法  官  陳芃宇
以上正本證明與原本無異。
如不服本判決應於收受送達後10日內向本院提出上訴書狀，並應
敘述具體理由；其未敘述上訴理由者，應於上訴期間屆滿後20日
內向本院補提理由書（均須按他造當事人之人數附繕本）「切勿
逕送上級法院」。告訴人或被害人如對於本判決不服者，應具備
理由請求檢察官上訴，其上訴期間之計算係以檢察官收受判決正
本之日期為準。
                           書記官   徐鶯尹
中    華    民    國    99    年    6     月    2     日
附錄本案論罪科刑法條全文：
中華民國刑法第284條
因過失傷害人者，處 6 月以下有期徒刑、拘役或 5 百元以下罰
金，致重傷者，處 1 年以下有期徒刑、拘役或 5 百元以下罰金
。
從事業務之人，因業務上之過失傷害人者，處 1 年以下有期徒
刑、拘役或 1 千元以下罰金，致重傷者，處 3 年以下有期徒刑
、拘役或 2 千元以下罰金。

司法院資訊處製作；財團法人民間司法改革基金會備份。
